臺灣板橋地方法院刑事判決             100年度訴字第1217號
公  訴  人  臺灣板橋地方法院檢察署檢察官
被      告  林進義
上列被告因違反毒品危害防制條例等案件，經檢察官提起公訴（
100 年度毒偵字第1738號），並經本院合議庭裁定由受命法官獨
任進行簡式審判程序，本院判決如下：
    主  文
林進義施用第一級毒品，處有期徒刑拾月，扣案之第一級毒品海
洛因壹包（含包裝袋，驗餘淨重零點壹捌肆參公克），沒收銷燬
之；又施用第二級毒品，處有期徒刑肆月。應執行有期徒刑壹年
，扣案之第一級毒品海洛因壹包（含包裝袋，驗餘淨重零點壹捌
肆參公克），沒收銷燬之。
    事  實
一、林進義於民國88年間因施用毒品案件，經本院以88年度毒聲
    字第3728號裁定送觀察、勒戒後，認無繼續施用毒品之傾向
    ，於88年6 月30日執行完畢釋放，並經臺灣板橋地方法院檢
    察署檢察官以88年度毒偵字第15056 號為不起訴處分確定。
    於89年間又因施用毒品案件，經本院以89年度毒聲字第4063
    號裁定送觀察勒戒後，認無繼續施用毒品之傾向，於89年7
    月14日執行完畢釋放，並經臺灣板橋地方法院檢察署檢察官
    以89年度毒偵字第3707號、第4390號為不起訴處分確定。復
    於91年間再因施用毒品案件，經本院裁定令入戒治處所施以
    強制戒治1 年，另經檢察官提起公訴，經本院以91年度訴字
    第1874號判決判處有期徒刑7 月確定。詎其猶不知悔改，於
    前述觀察勒戒後，再犯施用毒品之罪，經本院於91年間，以
    前揭判決判處有罪確定後，明知海洛因、甲基安非他命分係
    屬毒品危害防制條例第2 條第2 項第1 款、第2 款所定之第
    一級、第二級毒品，不得持有、施用，竟基於分別施用第一
    級毒品海洛因、第二級毒品甲基安非他命之犯意，於100 年
    2 月24日晚上8 時許，在位於新北市○○區○○路路旁，先
    以注射針筒注射之方式，施用海洛因1 次，再以將第二級毒
    品甲基安非他命置入吸食器內燒烤後吸食煙氣之方式，施用
    甲基安非他命1 次，嗣於翌日凌晨2 時許，在新北市○○區
    ○○路94號前為警查獲，經警徵得其同意後，採集其尿液送
    驗，檢驗結果呈鴉片類及安非他命類之陽性反應，並扣得其
    所有供己施用之第一級毒品海洛因1 包（驗前淨重0.186 公
    克、驗餘淨重0.1843公克），而查悉上情。
二、案經新北市政府警察局土城分局移送臺灣板橋地方法院檢察
    署檢察官偵查起訴。
    理  由
一、查被告林進義所犯係死刑、無期徒刑、最輕本刑為3 年以上
    有期徒刑以外之罪，其於準備程序中就前揭被訴事實為有罪
    之陳述，經受命法官告知簡式審判程序之旨，並聽取其與公
    訴人之意見後，本院合議庭認為適宜由受命法官獨任進行簡
    式審判程序，爰依刑事訴訟法第273 條之1 第1 項規定，裁
    定由受命法官獨任進行簡式審判程序，合先敘明。
二、上揭事實，業據被告於審理時坦承不諱，且被告為警查獲後
    所採集之尿液，經送台灣檢驗科技股份有限公司檢驗結果，
    確均呈鴉片、安非他命類之陽性反應，有該公司100 年3 月
    16日濫用藥物檢驗報告（檢體編號：H0000000號）1 紙在卷
    可稽；而扣案之白色粉末1 包（驗前淨重0.1860公克；驗餘
    淨重0.1843公克）經送驗後，確均含有海洛因成分，亦有交
    通部民用航空局航空醫務中心100 年3 月18日航藥鑑字第10
    01434 號毒品鑑定書1 紙在卷可資佐證。足徵被告之自白與
    事實相符，堪以採信。是本案事證明確，被告施用第一級毒
    品海洛因及第二級毒品甲基安非他命之犯行，洵堪認定。
三、按毒品危害防制條例於92年7 月9 日修正公布，自93年1 月
    9 日施行，其中第20條、第23條將施用毒品之刑事處遇程序
    ，區分為「初犯」及「5 年內再犯」、「5 年後再犯」，依
    其立法理由之說明：「初犯」，經觀察、勒戒或強制戒治後
    ，應為不起訴處分或不付審理之裁定；經觀察、勒戒或強制
    戒治執行完畢釋放後，「5 年內再犯」者，因其再犯率甚高
    ，原實施之觀察、勒戒及強制戒治既已無法收其實效，爰依
    法追訴或裁定交付審理。至於經觀察、勒戒或強制戒治執行
    完畢釋放後，「5 年後再犯」者，前所實施之觀察、勒戒或
    強制戒治已足以遮斷其施用毒品之毒癮，為期自新及協助其
    斷除毒癮，仍適用「初犯」規定，先經觀察、勒戒或強制戒
    治之程序。從而依修正後之規定，僅限於「初犯」及「5 年
    後再犯」二種情形，始應先經觀察、勒戒或強制戒治程序。
    倘被告於5 年內已再犯，經依法追訴處罰，縱其第3 次（或
    第3 次以上）再度施用毒品之時間，在初犯經觀察、勒戒或
    強制戒治執行完畢釋放5 年以後，已不合於「5 年後再犯」
    之規定，且因已於「5 年內再犯」，顯見其再犯率甚高，原
    實施觀察、勒戒或強制戒治，已無法收其實效，即應依該條
    例第10條處罰。（最高法院95年第7 次刑事庭會議決定意旨
    、95年度台非字第65號刑事判決意旨參照）。查本件被告於
    88年間因施用毒品案件，經本院以88年度毒聲字第3728號裁
    定送觀察、勒戒後，認無繼續施用毒品之傾向，於88年6 月
    30日執行完畢釋放，並經臺灣板橋地方法院檢察署檢察官以
    88年度毒偵字第15056 號為不起訴處分確定。於89年間又因
    施用毒品案件，經本院以89年度毒聲字第4063號裁定送觀察
    勒戒後，認無繼續施用毒品之傾向，於89年7 月14日執行完
    畢釋放，並經臺灣板橋地方法院檢察署檢察官以89年度毒偵
    字第3707號、第4390號為不起訴處分確定。復於91年間再因
    施用毒品案件，經本院裁定令入戒治處所施以強制戒治1 年
    ，另經檢察官提起公訴，經本院以91年度訴字第1874號判決
    判處有期徒刑7 月在案等情，有臺灣高等法院被告前案紀錄
    表1 份在卷可按，足見其於首次觀察勒戒執行完畢釋放後5
    年內有再犯施用毒品之情事，揆諸上揭說明，雖本次施用海
    洛因、甲基安非他命之犯行距前述觀察勒戒、強制戒治執行
    完畢釋放日已逾5 年，自仍應依法論罪科刑。
四、查海洛因、甲基安非他命分別係毒品危害防制條例第2 條第
    2 項第1 款、第2 款所稱之第一級、第二級毒品，不得非法
    持有及施用，是核被告所為分別係犯毒品危害防制條例第10
    條第1 項、第2 項之施用第一級毒品罪、第二級毒品罪。被
    告本次施用毒品前持有第一級毒品海洛因、第二級毒品甲基
    安非他命之低度行為，皆已為施用之高度行為所吸收，均不
    另論罪。又被告分別施用第一級毒品海洛因及第二級毒品甲
    基安非他命之犯行間，犯意各別，罪名互殊，應予分論併罰
    。爰審酌被告雖經觀察勒戒、強制戒治，卻仍未能斷戒施用
    毒品惡習，屢犯施用毒品之罪，顯見其戒治意志不堅，缺乏
    戒絕毒癮之動機，本應從重量刑以收刑罰教化之效，惟念其
    施用毒品係對己身殘害，並未造成他人具體危害，且於犯後
    坦承犯行，態度尚稱良好，兼衡其素行等一切情狀，酌情分
    別量處如主文所示之刑，並定其應執行之刑，以示儆懲。
五、末以，扣案之白色粉末1 包（含包裝袋，驗前淨重0.186 公
    克；驗餘淨重0.1843公克），確含第一級毒品海洛因成分，
    業已認明如前，又因毒品鑑驗一般係以傾倒之方式，將包裝
    袋內之第一級毒品海洛因倒出而與包裝袋分離而秤重，必要
    時，輔以刮杓刮取袋內粉末，然無論依何種方式分離，包裝
    袋內均有極微量之第一級毒品海洛因殘留，有法務部調查局
    以93年3 月19日調科壹字第09300113060 號函釋可參，此為
    本院職務上已知之事實，是足認包裝袋內含有極微量第一級
    毒品海洛因殘留而無法析離，應整體視為查獲之第一級毒品
    海洛因，俱應依毒品危害防制條例第18條第1 項前段之規定
    ，不問屬於犯人與否，均沒收銷燬之；至送鑑耗損之海洛因
    粉末既已滅失，自無庸再予宣告沒收銷燬之必要。
據上論斷，應依刑事訴訟法第273 條之1 第1 項、第299 條第1
項前段，毒品危害防制條例第10條第1 項、第2 項、第18條第1
項前段，刑法第11條、第51條第5 款，判決如主文。
本案經檢察官吳孟竹到庭執行職務。
中    華    民    國    100   年    8     月    31    日
                  刑事第九庭  法  官  鄭凱文
以上正本證明與原本無異。
如不服本判決應於收受本判決後10日內向本院提出上訴書狀，並
應敘述具體理由，如未敘述上訴理由者，應於上訴期間屆滿後20
日內補提理由書狀於本院（均須按他造當事人之人數附繕本）「
切勿逕送上級法院」。
                              書記官  陳筱惠
中    華    民    國  100     年    8     月    31    日
附錄本案論罪法條：
毒品危害防制條例第10條
施用第一級毒品者，處6 月以上5 年以下有期徒刑。
施用第二級毒品者，處3 年以下有期徒刑。